【裁判字號】    99,上訴,117
【裁判日期】    990128
【裁判案由】    毒品危害防制條例
【裁判全文】
臺灣高等法院刑事判決                 99年度上訴字第117號
上  訴  人
即  被  告  甲○○
上列上訴人因違反毒品危害防制條例案件，不服臺灣板橋地方法
院98年度訴字第3736號，中華民國98年12月9 日第一審判決（起
訴案號：臺灣板橋地方法院檢察署98年度毒偵字第6438號，嗣於
原審準備程序進行中，被告就被訴事實為有罪之陳述，經原審告
知簡式審判程序意旨，並聽取當事人之意見後，原審合議裁定依
簡式審判程序進行），提起上訴，本院判決如下：
    主  文
上訴駁回。
    理  由
一、按依刑事訴訟法第350 條、第361 條、第362 條、第367 條
    規定，不服地方法院之第一審判決而上訴者，須提出上訴書
    狀，並應敘明具體理由，為上訴必備之程式；其所提出之書
    狀未敘述上訴理由，或僅曾以言詞陳述上訴理由者，均應於
    上述期間屆滿後20日內補提理由書於第一審法院。第一審法
    院經形式審查，認逾期未補提上訴理由者，應定期間先命補
    正；逾期未補正者，為上訴不合法律上之程式，應以裁定駁
    回。倘已提出上訴理由，但所提非屬具體理由者，則由第二
    審法院以上訴不合法律上之程式，判決駁回。而所謂具體理
    由，必係依據卷內既有訴訟資料或提出新事證，指摘或表明
    第一審判決有何採證認事、用法或量刑等足以影響判決本旨
    之不當或違法，而構成應予撤銷之具體事由，始克當之（例
    如：依憑證據法則具體指出所採證據何以不具證據能力，或
    依憑卷證資料，明確指出所為證據證明力之判斷如何違背經
    驗、論理法則）；倘僅泛言原判決認定事實錯誤、違背法令
    、量刑失之過重或過輕，而未依上揭意旨指出具體事由，或
    形式上雖已指出具體事由，然該事由縱使屬實，亦不足以認
    為原判決有何不當或違法者（例如：對不具有調查必要性之
    證據，法院未依聲請調查亦未說明理由，或援用證據不當，
    但除去該證據仍應為同一事實之認定），皆難謂係具體理由
    ，俾與第二審上訴制度旨在請求第二審法院撤銷、變更第一
    審不當或違法之判決，以實現個案救濟之立法目的相契合，
    並節制濫行上訴（最高法院97年度台上字第892 號判決意旨
    參照）。又第二審法院認為上訴書狀未敘述理由，依刑事訴
    訟法第36 7條但書規定，始應定期間命其補正。如認上訴書
    狀已敘述理由，但其理由非屬具體，其所為上訴，即不符上
    訴之法定要件，自得逕行判決駁回，無定期命補正問題（最
    高法院97年度台上字第3599號判決要旨意旨）。
二、本件原審判決略以：被告甲○○前因施用毒品案件，經臺灣
    士林地方法院以89年度毒聲字第1963號裁定送觀察、勒戒後
    ，認有繼續施用毒品之傾向，再經同法院以89年度毒聲字第
    2130號裁定令入戒治處所施以強制戒治1 年，嗣因成效良好
    ，復經上開法院以90年度毒聲字第634 號裁定停止戒治，所
    餘戒治期間付保護管束，嗣於民國90年11月18日保護管束期
    滿，未經撤銷停止戒治視為執行完畢，並由臺灣士林地方法
    院檢察署檢察官以91年度戒毒偵字第3 號為不起訴處分確定
    。惟其於上開強制戒治執行完畢釋放後5 年內，復因於93年
    3 月初某日起至同年5 月18日期間連續施用第一級毒品案件
    、於93年3 月初某日起至同年5 月16日期間連續施用第二級
    毒品案件，經原審以93年度訴字第1423號刑事判決分別判處
    有期徒刑10月、8 月，並由本院以93年度上訴字第3518號刑
    事判決駁回上訴而確定；又因竊盜案件，經原審以94年度簡
    字第485 號刑事簡易判決判處有期徒刑3 月確定；上開三案
    嗣經原審以94年度聲字第2304號裁定應執行有期徒刑1 年6
    月確定。另因連續施用第一級毒品案件，經原審以94年度訴
    字第2443 號 刑事判決判處有期徒刑1 年7 月，後因撤回上
    訴而確定；再因竊盜案件，經原審以94年度易字第1692號刑
    事判決判處有期徒刑1 年6 月，並由本院以95年度上易字第
    1096號刑事判決駁回上訴而確定；上開二案嗣經原審以96年
    度聲減字第823 號裁定各減其刑期二分之一，並定執行刑為
    有期徒刑1 年5 月又15日確定。前述各案罪刑經接續執行後
    ，甫於97年7 月15 日 縮刑期滿執行完畢。詎被告甲○○仍
    未悛悔，復基於施用第一級毒品海洛因之犯意，於98年9 月
    2 日凌晨零時30分許，在臺北縣中和市○○路與連城路之交
    岔路口，以將海洛因粉末摻水稀釋後，再以針筒注入體內之
    方式，非法施用海洛因一次。嗣於98年9 月2 日下午1 時許
    ，在臺北縣三重市○○路○段37號前為警查獲，並扣得海洛
    因一包（驗餘淨重0.2037 公 克）、注射針筒一支等物。並
    以上開事實，業據被告於警詢時、偵查中及原審審理中均供
    承不諱，而其於上開時、地為警查獲後所採尿液經送臺灣檢
    驗科技股份有限公司以EIA 酵素免疫分析法初步檢驗，再以
    GC/MS 氣相層析質譜儀法確認檢驗結果，確均呈鴉片類（嗎
    啡）陽性反應乙節，亦有該公司98年9 月17日編號：UL/200
    9/90248 號濫用藥物檢驗報告、姓名代碼對照表附卷可稽，
    暨毒品海洛因一包及供其施用毒品之工具注射針筒一支扣案
    可資佐證。前揭扣案毒品經送鑑定後，確實含有海洛因成分
    等情，復有交通部民用航空局航空醫務中心98年9 月14日航
    藥鑑字第0984643 號毒品鑑定書一份在卷可按，被告之自白
    既有上開證據足資補強，應堪信為真實。而被告前因施用毒
    品案件，經臺灣士林地方法院以89年度毒聲字第1963 號 裁
    定送觀察、勒戒後，認有繼續施用毒品之傾向，再經同法院
    以89年度毒聲字第2130號裁定令入戒治處所施以強制戒治1
    年，嗣因成效良好，復經上開法院以90年度毒聲字第634 號
    裁定停止戒治，所餘戒治期間付保護管束，嗣於90年11月18
    日保護管束期滿，未經撤銷停止戒治視為執行完畢，並由臺
    灣士林地方法院檢察署檢察官以91年度戒毒偵字第3 號為不
    起訴處分確定。惟其於上開強制戒治執行完畢釋放後5 年內
    ，復因於93年3 月初某日起至同年5 月18日期間連續施用第
    一級毒品案件、於93年3 月初某日起至同年5 月16 日 期間
    連續施用第二級毒品案件，經原審以93年度訴字第1423號刑
    事判決分別判處有期徒刑10月、8 月，並由本院以93年度上
    訴字第3518號刑事判決駁回上訴而確定等情，有上開判決書
    及本院被告前案紀錄表在卷可按。被告既曾於因施用毒品案
    件而經強制戒治執行完畢釋放後之5 年內，再犯毒品危害防
    制條例第10條第1 項、第2 項所定之施用第一級、第二級毒
    品罪，並經法院判刑確定，即屬「5 年內再犯」之情形，再
    犯率甚高，原所實施之觀察、勒戒及強制戒治已無法收其實
    效，此次再犯上開條例第10條第1 項之罪，即應依上開條例
    第23條第2 項之規定逕予論罪科刑。按海洛因係毒品危害防
    制條例第2 條第2 項第1 款所定之第一級毒品，故核被告所
    為，係犯上開條例第10條第1 項之施用第一級毒品罪。其施
    用前持有第一級毒品海洛因之行為，為其施用之高度行為所
    吸收，而不另論罪。被告前因連續施用第一級、第二級毒品
    案件，經原審以93年度訴字第1423號刑事判決分別判處有期
    徒刑10月、8 月，並由本院以93年度上訴字第3518 號 刑事
    判決駁回上訴而確定；又因竊盜案件，經原審以94年度簡字
    第485 號刑事簡易判決判處有期徒刑3 月確定；上開三案嗣
    經原審以94年度聲字第2304號裁定應執行有期徒刑1 年6 月
    確定。另因連續施用第一級毒品案件，經原審以94 年 度訴
    字第2443號刑事判決判處有期徒刑1 年7 月，後因撤回上訴
    而確定；再因竊盜案件，經原審原審以94年度易字第16 92
    號刑事判決判處有期徒刑1 年6 月，並由本院以95年度上易
    字第1096號刑事判決駁回上訴而確定；上開二案嗣經原審以
    96年度聲減字第823 號裁定各減其刑期二分之一，並定執行
    刑為有期徒刑1 年5 月又15日確定。前述各案罪刑經接續執
    行後，甫於97年7 月15日縮刑期滿執行完畢乙節，有本院被
    告前案紀錄表一份在卷可按，其受有期徒刑執行完畢後5 年
    內，故意再犯本件有期徒刑以上之罪，為累犯，應依刑法第
    47條第1 項之規定加重其刑。爰審酌被告前已有因施用毒品
    而經觀察、勒戒、強制戒治及論罪科刑之紀錄，有本院被告
    前案紀錄表在卷可按，猶再犯本件施用毒品犯行，可徵其悔
    意不深，遠離毒品之意志薄弱，惟其施用毒品係自戕行為，
    對他人法益尚無具體危害，兼衡其施用毒品之動機，暨犯罪
    後坦承犯行之態度等一切情狀，量處有期徒刑10月，以資懲
    儆。扣案海洛因一包內之海洛因（驗餘淨重0.2037公克）係
    第一級毒品，不問屬於犯人與否，應依毒品危害防制條例第
    18條第1 項前段規定宣告沒收銷燬之。至盛裝上開海洛因之
    外包裝袋一只，有防制毒品裸露、潮濕及便於攜帶之功能，
    與注射針筒一支，均係被告所有供犯本件施用毒品犯行所用
    之物，業據其供承在卷，爰均併依刑法第38條第1項第2款之
    規定沒收之。
三、本件上訴人即被告甲○○不服原審判決，提起上訴，理由載
    稱：「上訴人甲○○因太太過世、母親年紀已80歲了，有3
    個女兒要扶養，請法官以仁慈和寬心給上訴人甲○○從輕量
    刑，可以判易科罰金。3 個女兒，大姐18歲未滿，二女兒16
    歲，現就讀高中，小女兒現在讀國小6 年級」云云。惟原審
    已審酌「被告前已有因施用毒品而經觀察、勒戒、強制戒治
    及論罪科刑之紀錄，有本院被告前案紀錄表在卷可按，猶再
    犯本件施用毒品犯行，可徵其悔意不深，遠離毒品之意志薄
    弱，惟其施用毒品係自戕行為，對他人法益尚無具體危害，
    兼衡其施用毒品之動機，暨犯罪後坦承犯行之態度等一切情
    狀」始為量刑，原審判決既已詳細記載認定被告犯罪之證據
    及理由，並已審酌關於刑法第57條科刑之一切情狀，在適法
    範圍內行使其量刑之裁量權，核無違法或不當之情形。又依
    被告上訴理由書以其配偶已過世，且家中尚有高親及三名子
    女須扶養，指陳原審量刑過重，對於原審判決究有何具體事
    由，致判決不當或違法，無一語涉及，顯未依據卷內既有訴
    訟資料或提出新事證，指摘或表明原審判決有何採證認事、
    用法或量刑等足以影響判決本旨之不當或違法，或足以影響
    原判決，構成應撤銷之具體事由。依上開判決意旨，本件上
    訴不合上訴之法定要件，應予駁回，並不經言詞辯論為之。
據上論斷，依刑事訴訟法第367條前段、第372條，判決如主文。
中    華    民    國    99    年    1     月    28    日
            刑事第十四庭  審判長法  官  陳志洋
                                法  官  謝靜恒
                                法  官  謝靜慧
以上正本證明與原本無異。
如不服本判決，應於收受送達後10日內向本院提出上訴書狀，其
未敘述上訴之理由者並得於提起上訴後10日內向本院補提理由書
（均須按他造當事人之人數附繕本）「切勿逕送上級法院」。
                                書記官  陳泰寧
中    華    民    國    99    年    2     月    1     日
附錄本案論罪科刑法條全文：
毒品危害防制條例第10條第1項
施用第一級毒品者，處六月以上五年以下有期徒刑。


司法院資訊處製作；財團法人民間司法改革基金會備份。
